【裁判字號】    97,易,209
【裁判日期】    970721
【裁判案由】    侵占
【裁判全文】
臺灣宜蘭地方法院刑事判決               97年度易字第209號
公  訴  人  臺灣宜蘭地方法院檢察署檢察官
被      告  丙○○
上列被告因侵占案件，經檢察官提起公訴（97年度偵字第718號）
，本院判決如下：
    主  文
丙○○犯業務侵占罪，處有期徒刑陸月，如易科罰金，以新台幣
壹仟元折算壹日。
    事  實
一、丙○○自民國94年7月間某日起至96年4月29日止，受僱於乙
    ○○，擔任貨車司機，負責載運已屠宰之肉雞予各零售雞販
    及收取貨款等事項，為從事業務之人。竟意圖為自己不法之
    所有，基於侵占之犯意，於96年4月29日，向客戶馮三雄收
    取金額新台幣（下同）136,800元之貨款後，未依規定繳回
    予乙○○，而將之侵占入己。
二、案經乙○○訴請臺灣宜蘭地方法院檢察署檢察官偵查起訴。
    理  由
一、訊據被告丙○○固坦承受僱告訴人乙○○擔任貨車司機期間
    ，負責載運已屠宰之肉雞予客戶，並向客戶收取貨款業務，
    於96年4月29日向客戶馮三雄收取貨款136,800元等情不諱，
    惟矢口否認有侵占前開貨款犯行，並辯稱：收來的貨款如果
    老闆在的話，會交給老闆，老闆不在的話，就放在門口進去
    的百寶箱，那個箱子任何人都可以開，錢是最後1天上班收
    的，伊把錢繳回公司固定的櫃子上面，因為錢是伊經手的，
    所以告訴人才會認為伊侵占云云。經查：
  (一)被告前向客戶馮三雄收取136,800元貨款等情，業據被告自
    承在卷，並據證人馮三雄於警、偵訊中證述在卷（參見96年
    度發查字第72號卷第11、12頁96年10月2日警訊筆錄、96 年
    度他字第707號卷第17頁96年12月11日偵訊筆錄），及告訴
    人所提估價單1紙（96年度他字第707號卷第2頁）在卷可證
    。
  (二)關於公司內其他工作人員收取貨款流程，依證人鄭煌霖於本
    院審理中結證稱：白天老闆乙○○都在市場賣雞肉，收到金
    額超過4、5萬元比較大，就會送到市場給老闆，公司送貨的
    人都是這樣做，如果是幾千元，會放在抽屜裡的1個袋子，
    是專門放收回貨款的地方，貨單也是連同金錢放在一起，該
    抽屜在門口進去右手邊桌子，不會上鎖，因抽屜很小，只可
    以放幾千或幾百元，太大金額放不下等語（參見本院卷第37
    至39頁97年7月7日審判筆錄）；及證人甲○○於本院審理中
    結證稱：96年4月到6月伊受僱乙○○時，擔任的工作內容一
    開始處理殺雞，後來也有包括收貨款及送貨，6月那時候才
    開始有幫忙收貨款及送貨，收回來的貨款先放在自己身上，
    到下班之前就跟老闆對帳，把錢交給老闆，如果放在其他地
    方，錢不見了要自己處理，小抽屜通常放帳單，有時候也會
    放錢，但是下班前還是要跟老闆對帳，因此錢多伊會直接交
    給老闆，錢少才會放抽屜等語（參見本院卷40至43頁97年7
    月7日審判筆錄）。綜以證人鄭煌霖、甲○○之證述，公司
    司機均於收取貨款後，各自負保管之責，直至與告訴人對帳
    點收，貨款如有短少則應負責償還，因此公司內之抽屜雖有
    提供放置收貨單及貨款，但限於抽屜容量及保管責任，司機
    均不會放置鉅額貨款，可能僅放置數千元小額貨款以供與告
    訴人對帳等情。被告擔任公司司機多年，對於此一流程應當
    知之甚稔，其向客戶馮三雄收取136,800元貨款後，竟未與
    告訴人當面點收繳回，即逕自將貨款放置後離去，其所為已
    與工作流程有違。再據證人甲○○於本院審理中復結證稱：
    那時候是4月底，約中午時候，當時伊在清理公司內部環境
    ，那時候老闆不在，被告送貨回來，公司當時還有1位同仁
    與伊在一起清理環境，清理完畢之後，伊看到被告在小抽屜
    拿1包貨款是1疊1千元的鈔票，把錢放在皮包內，伊跟被告
    說這錢是否要交給老闆，被告沒有回應，當時伊剛去沒有多
    久，所以沒有過問，事情爆發後伊才知道，老闆問伊最後1
    天發生什麼事情，伊才跟老闆講等語（參見本院卷第41、42
    頁97年7月7日審判筆錄），足證被告並未於當日將貨款放入
    抽屜，反將貨款取走等情。
  (三)綜上所述，本件事證明確，被告前開所辯，顯係卸責之詞，
    不足採信，其犯行堪以認定，應依法論科。
二、核被告所為，係犯刑法第336條第2項業務侵占罪。爰審酌被
    告利用職務機會，將其收取之貨款予以侵占入己，依其犯罪
    之目的、手段、犯罪所生之損害，及犯罪後猶飾詞卸責等一
    切情狀，量處如主文所示之刑，並諭知易科罰金之折算標準
    ，以示懲儆。
據上論斷，應依刑事訴訟法第299條第1項前段，刑法第336條第
2項、第41條第1項前段，刑法施行法第1條之1第1項、第2項前段
，判決如主文。
本案經檢察官賴淑萍到庭執行職務
中    華    民    國    97    年    7     月    21    日
                  刑事第四庭審判長法  官  謝佩玲
                                  法  官  陳嘉年
                                  法  官  辜漢忠
以上正本證明與原本無異。
如不服本判決應於收受本判決後10日內向本院提出上訴書狀，並
應敘述具體理由。若未敘述理由者，應於上訴期間屆滿後20日內
向本院補提理由書狀(均須按他造當事人之人數附繕本)。
                                  書記官  許麗汝
中    華    民    國    97    年    7     月    22    日
附錄本案論罪科刑法條：
刑法第336條第2項
對於業務上所持有之物，犯前條第1項之罪者，處6月以上5年以
下有期徒刑，得併科3千元以下罰金。


司法院資訊處製作；財團法人民間司法改革基金會備份。
